【裁判字號】    98,訴,3899
【裁判日期】    990311
【裁判案由】    毒品危害防制條例
【裁判全文】
臺灣板橋地方法院刑事判決              98年度訴字第3899號
公  訴  人  臺灣板橋地方法院檢察署檢察官
被      告  甲○○
上列被告因違反毒品危害防制條例案件，經檢察官提起公訴（98
年度毒偵字第5814號），因被告於本院準備程序中就被訴事實為
有罪之陳述，經合議庭評議後，裁定由受命法官獨任進行簡式審
判程式，判決如下：
    主  文
甲○○施用第一級毒品，累犯，處有期徒刑拾月，扣案之海洛因
殘渣袋貳只均沒收銷燬，扣案之已使用注射針筒貳支均沒收。
    事  實
一、甲○○前曾於民國89年間，因施用毒品案件，經本院以89年
    度毒聲字第3573號裁定送觀察、勒戒後，認無繼續施用毒品
    傾向，於89年6 月26日釋放，並經臺灣板橋地方法院檢察署
    檢察官以89年度毒偵緝字第700 號為不起訴處分確定；另因
    施用毒品案件，經本院以89年度毒聲字第52 21 號裁定觀察
    、勒戒後，認有繼續施用毒品傾向，再經本院裁定命入戒治
    處所施以強制戒治1 年，並經臺灣板橋地方法院檢察署檢察
    官以89年度毒偵字第5920號提起公訴，其強制戒治部分，於
    90年8 月28日停止戒治，起訴部分則經本院以89年度訴字第
    1871號分別判處有期徒刑7 月、5 月，並定應執行刑為有期
    徒刑11月確定；另於92年間，因施用毒品案件，經本院以92
    年度訴字第1503號分別判處有期徒刑10月、6 月，並定應執
    行刑為有期徒刑1 年2 月，復經臺灣板橋地方法院檢察署檢
    察官上訴高等法院，經臺灣高等法院以92年度上訴字第3272
    號撤銷原判決，判處有期徒刑1 年、5 月，並定應執行刑為
    有期徒刑1 年4 月確定；復於95年間，因竊盜案件，經本院
    以96年度易字第1347號分別判處有期徒刑4 月減為2 月、6
    月減為3 月並定應執行刑為有期徒刑4 月確定；又於96 年
    間，因加重竊盜案件，經本院以97年度易字第99號判處有期
    徒刑7 月，上開3 案件，經定應執行刑為有期徒刑10月，其
    於97年1 月31日入監服刑，嗣於97年10月12日縮刑期滿執行
    完畢。詎竟仍未戒除毒癮，仍基於施用第一級毒品海洛因及
    第二級毒品甲基安非他命之犯意，於98年8 月10日下午2時
    40分許，在臺北縣土城市○○路168 號「青雲廣場」，同時
    施用第一級毒品海洛因及第二級毒品甲基安非他命1 次。嗣
    於上開處所為警查獲，並扣得海洛因殘渣袋2 只（量微無法
    析離秤重）、供其施用毒品之已使用注射針筒2 支，且經採
    集其尿液送驗呈海洛因代謝物嗎啡類及安非他命類陽性反應
    ，始查悉上情。
二、案經臺北縣政府警察局土城分局報請臺灣板橋地方法院檢察
    署檢察官偵查起訴。
    理  由
一、按除被告所犯為死刑、無期徒刑、最輕本刑為三年以上有期
    徒刑之罪或高等法院管轄第一審案件者外，於第一次審判期
    日前之準備程序進行中，被告先就被訴事實為有罪之陳述時
    ，審判長得告知被告簡式審判程序之旨，並聽取當事人、代
    理人、辯護人及輔佐人之意見後，裁定進行簡式審判程序，
    刑事訴訟法第273 條之1 第1 項定有明文。經核本件被告甲
    ○○所犯係死刑、無期徒刑、最輕本刑為三年以上有期徒刑
    以外之罪，其於準備程序中就被訴之事實為有罪陳述，經
    法官告知簡式審判程序之旨，並聽取公訴人、被告之意見後
    ，本院爰依首揭規定，合議裁定由受命法官獨任進行簡式審
    判程序，合先敘明。
二、上開犯罪事實，業據被告甲○○於本院準備程序及審理中自
    白不諱，並有為警查獲之海洛因殘渣袋2 只及已使用之注射
    針筒2 支扣案可證，復有現場照片10張附卷可參。又被告經
    警查獲後，於98年8 月10日，在臺北縣政府警察局土城分局
    清水派出所採尿液，經送臺灣檢驗科技股份有限公司以酵素
    免疫分析法初驗及氣相層析質普儀複驗，均呈鴉片類及安非
    他命類陽性反應，此有臺灣檢驗科技股份有限公司濫用藥物
    尿液檢驗報告1 紙在卷可稽。
三、按觀察、勒戒或強制戒治執行完畢釋放後，5 年內再犯施用
    第一、二級毒品之罪者，檢察官應依法追訴，毒品危害防制
    條例第23條第2 項定有明文。本案被告接受觀察勒戒及強制
    戒治，其本案犯罪時間距離該次觀察勒戒執行完畢日（即89
    年6 月26日）雖已逾5 年，惟按「施用第一、二級毒品為犯
    罪行為，毒品危害防制條例第10條第1 項及第2 項各定有處
    罰明文。故施用該毒品者，依前揭規定本應科以刑罰，惟基
    於施用毒品之人，兼有病患屬性，乃於刑事政策上對合於一
    定條件之施用者，依同條例第20條、第23條之規定，施以觀
    察、勒戒及強制戒治之治療，期以保安處分替代刑罰，戒斷
    其身、心癮。嗣因其程序過於繁雜，上揭條例於92年7 月9
    日修正公布，自93年1 月9 日施行，將該第20條、第23條之
    保安處分程序，單純區分為『初犯』、『5 年內再犯』及『
    5 年後再犯』3 種；依其立法理由之說明：『初犯』，經觀
    察、勒戒或強制戒治後，應為不起訴處分或不付審理之裁定
    ；經觀察、勒戒或強制戒治執行完畢釋放後，『5 年內再犯
    』者，因其再犯率甚高，原實施之觀察、勒戒及強制戒治既
    已無法收其實效，爰依法追訴或裁定交付審理。至於經觀察
    、勒戒或強制戒治執行完畢釋放後，『5 年後再犯』者，前
    所實施之觀察、勒戒或強制戒治已足以遮斷其施用毒品之毒
    癮，為期自新及協助其斷除毒癮，仍適用『初犯』規定，先
    經觀察、勒戒或強制戒治之程序。從而依修正後之規定，僅
    限於『初犯』及『5 年後再犯』二種情形，始應先經觀察、
    勒戒或強制戒治程序，不能逕行起訴，亦即設為施用毒品罪
    起訴條件之限制。但倘被告於5 年內已再犯，經依法再為保
    安處分或追訴處罰者，縱其第3 次（或第3 次以上）施用毒
    品之時間，在初犯之保安處分執行完畢釋放5 年以後，即非
    屬『5 年後再犯』之情形，且因前有『5 年內再犯』情形，
    顯見其再犯率甚高，原實施之保安處分無法收其實效，毋庸
    仍予寬典處遇，而應依該條例第10條逕予刑罰制裁。至於第
    3 次（或第3 次以上）施用毒品之時間，是否宜有期間限制
    ？以多久為適宜？則分屬刑事政策、專門醫學之範圍，非審
    判機關所能決定，有待循立法途徑解決（修正前肅清煙毒條
    例第9 條第7 項規定施用毒品斷癮後，三犯者，處死刑或無
    期徒刑，即本此旨），此為本院最新之統一見解」（最高法
    院98年度台非字第128 號判決參照）。查被告於89年6 月26
    日觀察勒戒執行完畢後5 年內之89年間，復因施用毒品案件
    ，經本院以89年度毒聲字第5221號裁定觀察、勒戒後，認有
    繼續施用毒品傾向，再經本院裁定命入戒治處所施以強制戒
    治1 年，並經臺灣板橋地方法院檢察署檢察官以89年度毒偵
    字第5920號提起公訴，其強制戒治部分，於90年8 月28日停
    止戒治，起訴部分則經本院以89年度訴字第1871號分別判處
    有期徒刑7 月、5 月，並定應執行刑為有期徒刑11月確定；
    另於92年間，因施用毒品案件，經本院以92年度訴字第1503
    號分別判處有期徒刑10月、6 月，並定應執行刑為有期徒刑
    1 年2 月，復經臺灣板橋地方法院檢察署檢察官上訴高等法
    院，經臺灣高等法院以92年度上訴字第3272號撤銷原判決，
    判處有期徒刑1 年、5 月，並定應執行刑為有期徒刑1 年4
    月確定，有臺灣高等法院被告前案紀錄表附卷足參，其既已
    於觀察勒戒執行完畢釋放後5 年內，再犯前揭施用毒品罪，
    則檢察官對其提起公訴，即屬合法。
四、核被告甲○○所為，係犯毒品危害防制條例第10條第1 項之
    施用第一級毒品罪及同條第2 項之施用第二級毒品罪。其因
    施用而持有第一、二級毒品之低度行為，應為其施用第一、
    二級毒品之高度行為所吸收，不另論罪。其以一個施用行為
    同時觸犯前開2 罪，屬想像競合犯，應從一重論以施用第一
    級毒品罪，起訴檢察官認為施用第一級毒品及第二級毒品2
    罪間，犯意各別，行為互異，應分論併罰，容有誤會，併此
    敘明。被告前有如事實欄所述之犯罪科刑及執行情形，此有
    臺灣高等法院被告前案紀錄表1 份在卷可稽，其於有期徒刑
    執行完畢後，5 年以內再故意犯本罪，應依刑法第47條第1
    項規定論以累犯，並加重其刑。爰審酌被告有如事實欄所述
    之施用毒品前科紀錄，經觀察勒戒及強制戒治執行完畢，並
    經判刑執行完畢，仍無法戒絕毒癮，再次漠視法令禁制而犯
    本罪，惟其施用毒品所生危害，實以自戕身心健康為主，對
    於他人生命、身體、財產等法益，尚無明顯而重大之實害，
    兼衡其犯罪後坦承犯行之態度等一切情狀，量處如主文所示
    之刑。又扣案之海洛因殘渣袋2 個，則殘留微量第一級毒品
    海洛因，所殘留之海洛因為第一級毒品，亦未與包裝袋析離
    ，就該殘留微量第一級毒品之殘渣袋，應依毒品危害防制條
    例第18條第1 項前段規定，諭知沒收銷燬之；至扣案之注射
    針筒2 支，均係被告所有供施用毒品所用之物，業據被告供
    明在卷，依刑法第38條第1 項第2 款之規定，宣告沒收。
據上論斷，應依刑事訴訟法第273 條之1 第1 項、第299 條第1
項前段，毒品危害防制條例第10條第1 項、第2 項、第18條第1
項前段，刑法第11條前段、第55條、第47條第1 項、第38條第1
項第2 款，判決如主文。
本案經檢察官簡志祥到庭執行職務。
中    華    民    國    99    年    3     月    11    日
                  刑事第一庭    法  官  連雅婷
以上正本證明與原本無異
如不服本判決應於送達後10日內向本院提出上訴狀
                                書記官  郭晉良
中    華    民    國    99    年    3     月    11    日
附錄本案論罪科刑法條全文：
施用第一級毒品者，處 6 月以上 5 年以下有期徒刑。
施用第二級毒品者，處 3 年以下有期徒刑。

司法院資訊處製作；財團法人民間司法改革基金會備份。
